【裁判字號】    95,交聲,369
【裁判日期】    951002
【裁判案由】    違反道路交通管理處罰條例聲明異議
【裁判全文】
臺灣桃園地方法院交通事件裁定         95年度交聲字第369號
原處分機關  交通部公路總局新竹區監理所桃園監理站
異  議  人
即受處分人  甲○○
上列異議人即受處分人因違反道路交通管理處罰條例案件，對於
交通部公路總局新竹區監理所桃園監理站95年7 月14日所為之桃
監裁罰字第裁52-AEU417421號處分（原舉發案號：北市警交字第
AEU417421號），聲明異議，本院裁定如下：
    主  文
原處分撤銷。
甲○○汽車駕駛人轉彎時，在轉彎前未使用方向燈，處罰鍰新臺
幣壹仟貳佰元，並記違規點數壹點。
    理  由
一、原處分意旨略謂：異議人即受處分人甲○○於95年5 月20日
    2 時20分許，駕駛車牌號碼JK8-131 號重型機車，行經桃園
    縣大直橋、北安路時，因「轉彎未使用方向燈」違規，為臺
    北市政府警察局中山分局大直派出所以北市警交字第AEU417
    421 號舉發違反道路交通管理事件通知單舉發，原處分機關
    乃依道路交通管理處罰條例第48條第1 項第1 款之規定，裁
    處罰鍰新臺幣（下同）1,200 元。
二、聲明異議意旨略以：罰單應屬文書之一部份，而公文書有錯
    誤出現時，應立即予以改正並由雙方具名同意或應立即作廢
    且喪失法律效力。異議人坦承確有「舉發違反道路交通管理
    事件通知單」上所載之違規情事，員警「舉發違反道路交通
    管理事件通知單」填寫事項中，駕駛人欄位為異議人無誤，
    但車主應為異議人胞弟，而員警卻於車主姓名欄位書寫「同
    上」，公文書明顯有誤，依法應行作廢云云。
三、按「汽車駕駛人轉彎時，有下列情形之一者，處新臺幣六百
    元以上一千八百元以下罰鍰：一、在轉彎或變換車道前，未
    使用方向燈或不注意來、往行人，或轉彎前未減速慢行」、
    「汽車駕駛人有下列各款所列條款之一者，除依原條款處罰
    鍰外，並予記點：一、有第三十三條第一項、第二項、第三
    十八條第一項、第四十條、第四十五條、第四十七條第一款
    至第三款、第四十八條、第四十九條或第六十條第一項、第
    二項第一款、第二款情形之一者，各記違規點數一點」，道
    路交通管理處罰條例第48條第1 項第1款 、第63條第1 項第
    1 款定有明文。
四、經查：
（一）本件異議人即受處分人甲○○於95年5 月20日2 時20分許
      ，駕駛車牌號碼JK8- 131號重型機車，行經桃園縣大直橋
      、北安路時，因「轉彎未使用方向燈」違規一情，業據異
      議人坦承不諱，核與異議人不爭執所載違規情節真正之臺
      北市政府警察局中山分局大直派出所以北市警交字第AEU4
      17421 號舉發違反道路交通管理事件通知單上所載違規情
      狀相符，足認異議人確有上開違規事實無誤。
（二）次按「本法所稱行政處分，係指行政機關就公法上具體事
      件所為之決定或其他公權力措施而對外直接發生法律效果
      之單方行政行為」、「行政處分如有誤寫、誤算或其他類
      此之顯然錯誤者，處分機關得隨時或依申請更正之」、「
      行政處分有下列各款情形之一者，無效：七、其他具有重
      大明顯之瑕疵者」，行政程序法第92條、第101 條第1 項
      、第111 條第1 項第7 款定有明文。查交通員警掣單舉發
      違反道路交通管理處罰條例所列之違規事實，係公務員基
      於職務上之權力，依法就特定之具體事件所為之具公法上
      效果之單方行政行為，本質上為行政處分，本件臺北市政
      府警察局北市警交字第AEU417421 號舉發違反道路交通管
      理事件通知單，自屬行政處分之一種。前開舉發通知單記
      載之車主姓名資料錯誤部份，係員警誤填所致，此有臺北
      市政府警察局中山分局北市警中分交字第09533075600 號
      函、交通部公路總局新竹區監理所桃園監理站違反道路交
      通管理事件不服裁決聲明異議案件移送書各1 份在卷足憑
      ，是前揭舉發通知單車主姓名之錯誤，為員警所誤載，且
      為顯然之錯誤，揆諸前揭規定，該舉發通知單之誤寫、誤
      算或顯然錯誤，得由處分機關即臺北市政府警察局隨時或
      依申請更正即可，該錯誤並不影響該舉發行政處分之成立
      及法律效力。異議人所認公文書遇有錯誤，即應立刻改正
      並由雙方具名同意，或應立即作廢且喪失法律效力一節，
      於法尚有未合。又依前揭道路交通管理處罰條例第48條第
      1 項第1 款規定，轉彎未使用方向燈之違規，係以車輛駕
      駛人為處罰對象。異議人為上開車牌號碼JK8-131 號重型
      機車之駕駛人，且確有臺北市政府警察局北市警交字第AE
      U417421 號舉發違反道路交通管理事件通知單上所載轉彎
      未使用方向燈之違規行為，業如前述，縱車主姓名欄誤寫
      ，經更正後仍不影響全案情節與舉發本旨，是該錯誤並非
      重大明顯之瑕疵，亦與行政處分無效之事由未符。是異議
      人所稱本件臺北市政府警察局北市警交字第AEU417421 號
      舉發違反道路交通管理事件通知單因車主姓名記載錯誤，
      故應作廢且喪失法律效力等語，於法洵屬無據。況舉發違
      反道路交通管理事件通知單原則上屬「暫時性行政處分」
      （例外情形在尚未有裁決書而當事人即逕行繳納罰鍰者，
      則為終局行政處分），對於相對人終局發生法律效果者乃
      係裁決書，而非舉發通知單，換言之，在裁決書作成之場
      合，舉發通知單所發生的暫時性法律效果，均為裁決書所
      取代。是本件異議客體，應為交通部公路總局新竹區監理
      所桃園監理站95年7 月14日桃監裁罰字第裁52-AEU417421
      號裁決處分。異議人所執以表示不服之舉發通知書，業因
      原處分機關事後作成裁決而失其行政處分效力，經核非屬
      本院所應審究之範圍。是異議人以此情詞置辯，洵無足採
      。
五、按交通法庭認為聲明異議雖無理由，而原處分不當或違法者
    ，應以裁定將原處分經聲明異議之部分撤銷，並自為裁定，
    道路交通案件處理辦法第20條前段定有明文。查原處分機關
    以異議人有前述違規行為，而依修正前道路交通管理處罰條
    例第48條第1 項第1 款規定，裁處異議人罰鍰1,200 元，雖
    非無見，惟原裁決未依道路交通管理處罰條例第63條第1 項
    第1 款規定，記異議人違規點數1 點，尚有違誤。異議人以
    舉發通知單上車主姓名欄誤載為由，向本院聲明異議，雖無
    理由，然原裁決既有前開違誤，即屬無可維持，仍應由本院
    予以撤銷改判。爰審酌異議人違規之情節，並參酌「違反道
    路交通管理事件統一裁罰基準表」等規定，裁定如主文。
據上論斷，應依道路交通案件處理辦法第20條前段，道路交通管
理處罰條例第48條第1 項第1 款、第63條第1 項第1 款，裁定如
主文。
中    華    民    國    95    年    10    月    2     日
                  交通法庭法  官  林蕙芳
以上正本證明與原本無異。
如不服本裁定，應於裁定送達後5 日內向本院提出抗告狀。
                          書記官  李佩玲
中    華    民    國    95    年    10    月    16    日


司法院資訊處製作；財團法人民間司法改革基金會備份。
